【裁判字號】    99,交抗,942
【裁判日期】    990331
【裁判案由】    違反道路交通管理處罰條例
【裁判全文】
臺灣高等法院交通事件裁定             99年度交抗字第942號
抗  告  人
即受處分人  甲○○原名林偉彥.
上列受處分人因違反道路交通管理處罰條例案件，不服臺灣板橋
地方法院中華民國99年1 月27日所為裁定（98年度交聲字第3798
號），提起抗告，本院裁定如下：
    主  文
抗告駁回。
    理  由
一、原裁定詳如附件所載。
二、抗告意旨略以：
  (一)本件交通違規事件並無案發當時之現場照片，或另有其他證
    據足資佐證，原審法院僅憑舉發員警之證述外，並要求舉發
    員警補正案發現場之照片，用以釐清爭議，而未就違規事實
    拍照存證，原審法院遽認抗告人有本件交通違規，顯屬證據
    不足。
  (二)原裁定所稱號誌不清等語，究何所指顯有未詳。蓋員警攔停
    時示意抗告人未注意相鄰公園巷口之號誌燈指示，違規闖越
    紅燈，但抗告人確實係依循正康三街之號誌燈行使，並無違
    規，最百思不得其解的是，究以前者號誌為準，或以後者號
    誌為準，因為困惑不解，方感嘆是否有因地緣特殊，所以只
    限此地有雙重標準（即號誌不清之言），原審漏未訊問證人
    釐清疑義。
  (三)員警雖證稱確看見抗告人有本件交通違規，且提及要帶抗告
    人去看現場號誌燈等語，惟員警所言與事實不相符合，本件
    事實應係抗告人被攔停後，被要求出示證件，抗告人將證件
    遞交員警時，員警的手機響很久，看了一會兒才續行填單，
    並示意抗告人未注意（指著方向表示）相鄰公園小巷口處之
    號誌燈，說有違規，又說抗告人可再回去觀看一次，而抗告
    人未回應，因疑惑久久陷入沈思，並非員警所說要帶抗告人
    去看而被拒絕一事。縱上，原裁定僅憑員警證詞，而無拍照
    存證，即認抗告人有本件交通違規之事實，顯有違誤，爰依
    法提起抗告，請求撤銷原裁定云云。
三、惟查：
  (一)按汽車駕駛人，行經有燈光號誌管制之交岔路口闖紅燈者，
    處新臺幣1800元以上5400元以下罰鍰；汽車駕駛人有前條情
    形者，除依原條款處罰鍰外，並予記違規點數3 點，道路交
    通管理處罰條例第53條第1 項、第63條第1 項第3 款分別定
    有明文。
  (二)本件抗告人甲○○於民國98年9 月15日晚間8 時30分許，駕
    駛車牌號碼AV9－956號重型機車，行經桃園縣桃園市○○○
    街、信光路有燈光號誌管制之交岔路口，於正康三街行進方
    向為紅燈而禁止通行時，自正康三街紅燈左轉至信光路，而
    有本件闖越紅燈之交通違規，遭桃園縣政府警察局桃園分局
    警員當場掣單舉發等事實，業經證人即舉發員警何政裕於原
    審結證明確，復有桃園縣政府警察局桃警局交字第DB000000
    0 號舉發違反道路交通管理事件通知單附卷可資佐證。抗告
    意旨雖辯稱本件並無案發當時之現場照片，顯無其他證據足
    資證明抗告人確有交通違規云云。惟交通警員製單舉發違反
    道路交通處罰條例所列之違規事實，本質上係公務員依法執
    行職務之行為，如有枉法構陷或為不實記載之行為，則需負
    擔嚴厲之刑事責任，國家並以此擔保公務員能忠實執行職務
    ，故其所為當可被推定為真正；反之，若謂公務員一切行政
    行為均需預留證據以證其實，則國家行政勢必窒礙難行、效
    率不彰，當非適論，此本為其行政特徵。況於未裝設自動感
    應攝影器材路段，就闖紅燈等一瞬間突發之交通違規行為，
    因無法期待執勤員警於發現後能及時攝影取證，事實上亦僅
    能仰賴舉發員警目視為之，別無其他舉證之可能，如無其他
    證據顯示舉發員警有誤認或故意構陷之情事時，尚難以舉發
    員警無法提出其他證據佐證，即認其所述不可採信，否則未
    裝設自動感應攝影儀器之路段，即陷入駕駛人得任意闖紅燈
    違規之狀態，自非妥適，此觀道路交通管理處罰條例第7 條
    之2 第1 項第1 款就闖紅燈之違規行為得以「逕行舉發」，
    可資參照。故警察取締交通違規事件，其以科學儀器照相採
    證者，固足以據為交通違規事實之證明，惟就囿於當場舉發
    而未以科學儀器照相採證，甚或礙於手動照相而未能即時拍
    攝違規情節，立法者亦未明文限制或排除「舉發警員目睹、
    耳聞」之證據能力，或其證述內容對於違規事實之證明力。
    此觀立法者再再以明文立法方式，容認執行交通稽查之員警
    「當場舉發」，暨「當場舉發」俱乏相類於「逕行舉發」之
    採證限制（例如必須以「科學儀器照相採證」等）自明（道
    路交通管理處罰條例第7 條、第7 條之2 規定參照）。據此
    ，取締員警就交通違規事實之親身經歷見聞，當足可恃為此
    類交通事件違規事實之證據，而要非所有交通違規事件倘未
    經科學儀器照相採證，即一概不能恃以認定！況細酌證人何
    政裕於原審到庭具結後所證之上開情節（見原審卷第21頁背
    面至第22頁），核無矛盾、齟齬或違背經驗、論理法則之處
    ，當足供法院憑以判斷、認定違規事實之存在！復以一般執
    行警員就交通違規取締受有專門訓練，對於用路權人之動態
    路線當更為注意，應能明確掌握，其誤判之可能性極低。此
    外，亦無任何證據可證其有捏造事實違法取締之不法情事，
    而抗告人亦未就執勤員警之舉發有無錯誤提出具體證據以供
    調查，本院認員警本於維護交通秩序、安全職責所為之取締
    ，當屬合法、正確之舉發。抗告意旨(一)所指原審法院僅憑舉
    發警員之證述，而無其他佐證，顯有違誤云云，容有誤會。
  (三)抗告意旨(二)指稱原裁定所載號誌不清等語，究何所指顯有未
    詳云云。惟抗告人之「申訴書」第1 頁末至第2 頁初，已指
    稱案發地點之交通號誌「設置不清根本不易分辨」（見原審
    卷第8 頁），原裁定即援引證人何政裕之證述，對此加以闡
    述案發地點當無交通號誌設置不清之事。又原裁定雖未待員
    警補送案發地點相片即逕行裁定，惟經本院函請桃園縣政府
    警察局桃園分局補正後，該局隨即檢送案發地點照片2 幀到
    院，有該局99年3 月29日桃警分交字第0991023741號函在卷
    可稽。依上開照片所示，正康三街與信光路口處，自正康三
    街方向觀之，恰可見路口右前方小公園處確設有三時相之交
    通號誌燈，且參以案發當時係晚間8 時許，該處之號誌燈於
    夜晚更顯醒目，顯非一般人所無法注意。從而，原裁定依據
    證人何政裕之證述而為裁定，經核並無違誤，所述案發地點
    並無標示不清等語，亦屬合理且有據，抗告意旨(二)所指顯不
    足採。
  (四)再抗告人確有本件交通違規之事實，已如前述。而抗告意旨
    (三)所指員警並未言及欲帶抗告人觀看號誌燈，而係員警手機
    響很久，看了一會兒才續行填單，並示意抗告人未注意公園
    巷口處之號誌燈云云，此部分所指僅係抗告人遭舉發當時與
    員警互動之情形，不僅與抗告人是否有交通違規之事實無涉
    ，且未具體指摘原裁定認事用法究竟有何違法或不當之處。
    從而，抗告意旨(三)所指亦非可採。
  (五)綜上所述，抗告人確於上開時、地駕駛車牌號碼AV9－956號
    重型機車，而有本件「闖越紅燈」之違規行為，堪予認定。
    原處分機關依道路交通管理處罰條例第53條第1 項、第63條
    第1 項第3 款之規定，對受處分人裁處罰鍰新臺幣1800元，
    並記違規點數3 點，核無違誤。原審法院亦同此認定，駁回
    受處分人異議之聲明，認事用法並無不當，且已在裁定中詳
    細說明其辯解不可採信之理由，受處分人徒憑己意提起本件
    抗告，漫詞指摘原裁定不當，依諸前揭各節說明均無可採，
    是本件抗告為無理由，應予駁回。
據上論斷，依道路交通案件處理辦法第26條、道路交通管理處罰
條例第89條、刑事訴訟法第412 條，裁定如主文。
中    華    民    國    99    年    3     月     31   日
                  刑事第四庭  審判長法  官  孫惠琳
                                    法  官  黃斯偉
                                    法  官  邱滋杉
以上正本證明與原本無異。
不得再抗告。
                                    書記官  劉貞達
中    華    民    國    99    年    3     月     31   日

司法院資訊處製作；財團法人民間司法改革基金會備份。
